【裁判字號】    88,訴,169
【裁判日期】    890530
【裁判案由】    侵權行為損害賠償
【裁判全文】
臺灣高等法院臺中分院民事判決  八十八年度訴字第一六九號
      原      告    南海鞋材股份有限公司
      法定代理人    丙○○
      原      告    乙○○
      共      同
      訴訟代理人    丙○○    .
      被      告    甲○○    .
右當事人間侵權行為損害賠償事件，經本院刑事庭移送前來，本院判決如左：
      主      文
被告應給付原告乙○○新台幣壹佰貳拾柒萬參仟肆佰壹拾肆元，及自民國八十八年十
月十六日起至清償日止，按年息百分之五計算之利息。
原告南海鞋材股份有限公司之訴及原告乙○○其餘之訴均駁回。
訴訟費用由被告負擔十分之三、原告南海鞋材股份有限公司負擔十分之五、餘由原告
乙○○負擔。
本判決第一項於原告乙○○以新台幣肆拾貳萬元為被告供擔保後，得假執行。
原告南海鞋材股份有限公司之假執行之聲請及原告乙○○其餘假執行之聲請駁回。
      事      實
甲、原告方面
一、聲明：求為判決
（一）被告應給付原告南海鞋材股份有限公司（下稱南海公司）新台幣（下同）二百
      萬元；原告乙○○二百十二萬六千四百四十四元及自起訴狀繕本送達被告之翌
      日起至清償日止按年息百分之五計算之利息。
（二）願供擔保請准宣告假執行。
二、陳述：
（一）被告係厚村有限公司負責人，向訴外人鄒昭明承租台中縣神岡鄉○○路一一一
      之三號房屋，恰與原告南海公司之廠房及原告乙○○之住所相鄰，於八十七年
      七月二十日下午九時二十七分許，被告之住處兼工廠厚村公司起火燃燒，並延
      燒至原告等建物及住處，由火勢猛烈，難以控制，雖經消防隊前來滅火，仍無
      法及時撲滅全部火焰，致原告等因火災受有廠房及住家損害，原告南海公司之
      損害與被告達成和解，其同意給付二百萬元，原告乙○○所有房屋損害，回復
      原狀需裝璜費三十六萬三千五百元、鐵皮屋興建費一百六十萬元及水電費十六
      萬二千九百四十四元，合計二百十二萬六千四百四十四元。
（二）按因故意或過失，不法侵害他人之權利者，負捐損害賠償責任，民法第一百八
      十四條第一項定有明文。本件火災起火處，經內政部消防署派員至現場勘驗結
      果，起火點為台中縣神岡鄉○○路一一一之三號主臥室床附近，雖被告曾於八
      十七年七月二十日上午八時五十分將其大明路一一一之三號住處西北側堆放之
      木材起火燃燒時（第一次火災），以自備滅火器滅火，但第一次火災撲滅後，
      明知剛發生火災，本應特別注意防火安全，以避免再發生火災之危險，而依時
      並無不能注意之情況，竟疏未注意，旋於第一次火災撲滅後約四、五分鐘即外
      出，致同日上午九時二十七分許，該屋主臥屋又起火燃燒，是被告第二次火災
      之發生，顯有疏於防範之過失，因其過失造成本件第二次火災，使原告南海公
      司廠房內之布料、機器等物受部分燒毀及原告乙○○住家部分木質裝璜受燻黑
      、塑膠裝璜熔化等財產之重大損害，被告之過失行為與原告等二人之損害，具
      有相當因果關係，依上開法條規定，被告自應負賠償責任。
三、證據：提出損害估計表、估價單、發票、照片等及和解書一件為証。
乙、被上訴人方面：未於準備程序及言詞辯論期日到，亦未提出任何書狀及証據。
丙、本院調閱本院八十八年度上易字第二四○八號刑事卷宗。
      理      由
一、被告於言詞辯論期日未到，核無民事訴訟法第三百八十六條所列各款情形，依
    原告聲請，由其一造辯論而判決。
二、本件原告起訴主張：被告係厚村有限公司負責人，向訴外人鄒昭明承租台中縣神
    岡鄉○○路一一一之三號房屋，恰與原告南海公司之廠房及原告乙○○之住所相
    鄰，於八十七年七月二十日下午九時二十七分許，被告因疏於注意防火，致其住
    處兼工廠厚村公司起火燃燒，並延燒至原告等二人所有建物及住處，致原告等因
    火災受有廠房及住家損害，原告南海公司之損害與被告達成和解，其同意給付二
    百萬元，原告乙○○所有房屋損害，回復原狀需裝璜費三十六萬三千五百元、鐵
    皮屋興建費一百六十萬元及水電費十六萬二千九百四十四元，合計二百十二萬六
    千四百四十四元等情。爰依民法第一百八十四條第一項前段之規定，求為命被告
    給付原告南海公司二百萬元；原告乙○○二百一十二萬六千四百四十四元及起訴
    狀繕本送達被告之翌日起至清償日止加付法定遲延利息之判決。
三、經調閱本院八十八年度上易字第二四○八號刑事卷宗，本件火災經台灣台中地方
    法院檢察署函請內政部消防署派員至現場勘驗結果，起火點為台中縣神岡鄉○○
    路一一一之三號即被告住處之主臥室床附近，起火處與西北側之火點，二火點皆
    於室內並相距約十幾公尺，且起火處又有間隔，有該署火災現場勘查報告一份及
    現場照片十七張在卷可佐，依此，雖有二起火點，但經警員林建榮証述其曾勘查
    現，倉庫的窗戶、大門並無被破壞之跡象，是由外人縱火之可能性不大等語，
    足認被告曾於八十七年七月二十日上午八時五十分將其大明路一一一之三號住處
    西北側堆放之木材起火燃燒時（第一次火災），以自備滅火器滅火，但第一次火
    災撲滅後，明知剛發生火災，本應特注意防火安全，以避免再發生火災之危險，
    而依時並無不能注意之情況，竟疏未注意，旋於第一次火災撲滅後約四、五分鐘
    即外出，致同日上午九時二十七分許，該屋主臥屋又起火燃燒，是被告第二次火
    災之發生，顯有疏於防範之過失，因其過失造成本件第二次火災，使原告南海公
    司廠房內之布料、機器等物受部分燒毀及原告乙○○住家部分木質裝璜受燻黑、
    塑膠裝璜熔化等財產之損害，被告之過失行為與原告等二人之損害，具有相當因
    果關係。再被告因觸犯失火罪，經台灣台中地方法院刑事庭判處有期徒刑三月確
    定，有該院八十七年度自字第一○二二號刑事判決書可考，是被告因過失行為，
    不法侵害原告之權利，自足認定。
四、按因故意或過失，不法侵害他人之權利者，負損害賠償責任，民法第一百八十四
    條第一項前段定有明文。茲就原告請求金額分別審酌如下：
（一）原告南海公司部分，其主張廠房之布料及機器受損後，與被告達成和解，被告
      同意以二百萬元賠償原告南海公司，業據其提出和解書一份附本院卷（三十九
      頁）可佐，按和解有使當事人所拋棄之權利消滅及使當事人取得和解契約所訂
      明權利之效力，民法第七百三十七條定有明文，是原告南海公司與被告間之侵
      權行為法律關係已因雙方達成和解而消滅，此和解又無得撤銷之事由，雙方自
      應受其拘束，是原告南海公司再依此法律關係請求被告賠償其損害二百萬元及
      法定遲延利息，自屬無據，不應准許。
（二）關於原告乙○○主張其火災房屋受有損害部分，業據其出提出估價單三分為証
      ，金額分別為裝璜費三十六萬三千五百元、鐵皮屋興建費一百六十萬元及水電
      費十六萬二千九百四十四元，合計二百十二萬六千四百四十四元，並經制作估
      價單之証人陳權能、黃春寶、林詠紳等三人各於本院勘驗現時証述屬實，並
      稱鐵皮屋、屋內裝璜及水電裝備等，因火災燻黑及熱熔作用，無法復原，必須
      重建及裝置等語，另據勘驗筆錄，原告乙○○之房屋業已受損而拆除，証人陳
      權能為建造鐵皮屋業者，其証稱原告乙○○之鐵皮屋係由其於八十二、三年所
      建（無法記得確切完工日期，應可推定為八十三年初）一般使用壽命為二十年
      左右等語，而本件火災發生日為八十七年七月二十日，以此概算原告乙○○之
      鐵皮屋於此時已使用四年又七月左右。按不法毀損他人之物者，應向被害人賠
      償其物因毀損所減少之價額，民法第一百九十條定有明文，是被告對原告乙○
      ○之鐵皮屋所受損害，依法負損害賠償責任，而原告乙○○所提出之估價單扣
      除工資四萬五千元，其他設備及材料費為二百零八萬一千四百四十四元，是原
      告興建鐵皮屋之有關設備及材料費部分自應扣除折舊部分方屬公平，依行政院
      所頒佈之「固定資產折舊率表」之規定，依定率遞減法，耐用年數二十年之每
      年折舊千分之一○九，並據營利事業所得稅結算申報查核則第九十五條第八
      項所定「依固定資產提－列折舊採用定率遞減法者，以一年為計單位，其使用
      期間未滿一年者，按實使用之月數相當於全年之比例計算之，不滿一月者，以
      月計。」之方式計算結果（計算方式如附表），其扣除折舊後之設備及材料費
      用為一百二十二萬八千四百一十四元，加上工資四萬五千元，二者合計為一百
      二十七萬三千四百一十四元。
六、綜上，原告乙○○本於侵權行為之法律關係，請求被告賠償損害，其所受損害為
    一百二十七萬三千四百一十四元，是其請求被告給付該金額及自起訴狀繕本送達
    被告之翌日（八十八年十月十六日）起算之法定遲延利息，即無不合，應予准許
    ，逾此部分之請求為無據，應予駁回。
八、原告乙○○陳明願供擔保請為假執行，核無不合，爰酌定相當擔保金額，准如主
    文第四項所示。原告南海公司及原告乙○○敗訴部分，其假執行之聲請失所依附
    ，應併予駁回。
九、據上論斷，本件原告乙○○之訴為一部有理由，一部無理由，原告南海公司之訴
    為無理由，依民事訴訟法第三百八十五條第一項前段、第八十七條、第七十九條
    但書，第三百九十條第二項，判決如主文。
中      華      民      國    八十九     年     五     月    三十       日
~B1民事第五庭審判長法  官  林松虎
~B2                法  官  簡清忠
~B3                法  官  許武
右為正本係照原本作成。
如對本判決上訴，須於收受判決送達後二十日內向本院提出上訴書狀，其未表明上訴
理由者，應於提出上訴後二十日內向本院提出上訴理由書（須按他造人數附具繕本）
，並繳納送達用雙掛號郵票拾份（每份參拾肆元）。
上訴時應提出委任律師或具有律師資格之人之委任狀；委任有律師資格者，另應附具
律師及格證書及釋明委任人與受任人有民事訴訟法第四百六十六條之一第一項但書或
第二項（詳附註）所定關係之釋明文書影本。
~B                書記官  李妍嬅
中      華      民      國    八十九     年     六     月      一       日
附註：
民事訴訟法第四百六十六條之一（第一項、第二項）
對於第二審判決上訴，上訴人應委任律師為訴訟代理人。但上訴人或其法定代理人具
有律師資格者，不在此限。
上訴人之配偶、三親等內之血親、二親等內之姻親，或上訴人為法人、中央或地方機
關時，其所屬專任人員具有律師資格並經法院認為適當者，亦得為第三審訴訟代理人
。
附表：（小數點以下四捨五入）
年度   金    額  計    算    方    式    金    額  計    算    方    式
0     000000    0000000×0.109=000000   0000000   0000000-000000=0000000
0     000000    0000007×0.109=000000   0000000   0000000-000000=0000000
0     000000    0000009×0.109=000000   0000000   0000000-000000=0000000
0     000000    0000005×0.109=000000   0000000   0000000-000000=0000000
0     00000     0000000×0.109×7/00    0000000   0000000-00000=0000000
                 =83410
                                                                        Ｅ


司法院資訊處製作；財團法人民間司法改革基金會備份。
